【裁判字號】    99,上訴,45
【裁判日期】    990209
【裁判案由】    違反毒品危害防制條例
【裁判全文】
臺灣高等法院花蓮分院刑事判決          99年度上訴字第45號
上  訴  人
即  被  告  甲○○
選任辯護人  魏辰州律師
上列上訴人因違反毒品危害防制條例案件，不服臺灣花蓮地方法
院中華民國98年12月29日98年度訴字第512號第一審判決（起訴
案號：臺灣花蓮地方法院檢察署98年度偵字第4463、4522號），
提起上訴，本院判決如下：
    主  文
上訴駁回。
    理  由
一、按不服地方法院之第一審判決而上訴者，應向管轄第二審之
    高等法院為之；上訴書狀應敘述具體理由，現行刑事訴訟法
    第361條第1項、第2項分別定有明文，此屬法律上應具備之
    程式。又原審法院認為上訴不合法律上之程式或法律上不應
    准許或其上訴權已經喪失者，應以裁定駁回之。第二審法院
    認為上訴有第362條前段之情形者，應以判決駁回之，同法
    第362條、第367條前段亦有規定，亦即上訴未敘述具體理由
    ，而不符上訴之法律上程式者，第二審得不命補正，以判決
    駁回之。所謂上訴書狀應敘述之「具體理由」，係指依據卷
    內既有訴訟資料或提出新事證，指摘或表明第一審判決關於
    認定事實、適用法律及量刑等足以影響判決本旨，有違法或
    不當之情形而言，例如依憑證據法則具體指出所採證據何以
    不具證據能力，或明確指出所為證據證明力之判斷如何違背
    經驗、論理法則等情，倘僅泛言原判決認定事實錯誤、違背
    法令、量刑失之過重或輕縱，難認已依上揭意旨指出具體事
    由；或形式上雖已指出具體事由，然該事由縱使屬實，亦不
    足以認為原判決有何不當或違法者，例如，對不具有調查必
    要性之證據，法院未依聲請調查亦未說明理由，或援用證據
    不當，但除去該證據仍應為同一事實之認定者，亦難謂係具
    體理由，所為上訴，自屬不符法律上應具備之程式（最高法
    院97年度台上字第892號判決參照）。
二、上訴人即被告不服原判決，提起上訴，其上訴意旨略以：揆
    諸實務上對於販賣少量毒品之行為人，常援引刑法第59條規
    定酌減其刑，本案被告所製作之第二級毒品大麻顯然僅供其
    自身施用，從未轉讓或販賣予他人施用，故其惡性實與一般
    施用毒品者相去不遠，與一般製造毒品者出於販售毒品獲取
    暴利之動機更是大相逕庭，衡情尚非不得援引刑法第59條規
    定酌減其刑度，是原判決以「被告製造大麻為第二級毒品，
    對社會治安已構成相當之危險，並無在客觀上足以引起一般
    人同情之狀況，而有可憫恕之處」為由，認不宜依刑法第59
    條之規定酌減其刑，似非無斟酌餘地，為此狀請撤銷原判決
    ，另為適法之諭知云云。惟按量刑之輕重，係屬事實審法院
    得依職權自由裁量之事項，茍於量刑時，已依行為人之責任
    為基礎，並斟酌刑法第57條各款所列情狀，而未逾越法定範
    圍，又未濫用其職權，即不得遽指為違法（最高法院72年度
    台上字第6696號判例參照）。經查，原審以被告於偵查及審
    判中均自白犯行，依修正後毒品危害防制條例第17條第2項
    規定減輕其刑，而量刑時業已審酌被告從事衝浪及馬術教學
    工作，智識程度非低，明知毒品對社會危害至大，竟栽種大
    麻植株進而製成易於吸用之大麻煙毒品，且扣案植株達52株
    ，物材及設備多種而專業，可證其栽種頗具規模，惟其犯罪
    後尚能坦認犯行，且無證據證明所製造之毒品流出市面，未
    取得任何不法利益，被告亦於審理時表明其悔意，犯案後態
    度尚稱良好，暨其動機、素行、生活狀況、犯罪手段等一切
    情狀，認檢察官請求判處被告12年有期徒刑尚嫌過重，爰量
    處如原判決主文所示之刑。並認為被告製造之大麻為第二級
    毒品，對社會治安已構成相當之危險，並無在客觀上足以引
    起一般人同情之狀況，而有可憫恕之處，況原法院量刑業已
    衡酌被告之犯罪動機及手段等情而予從輕酌定，從而原法院
    認為量處如原判決主文所示之刑為適當，不再依刑法第59條
    之規定酌減其刑。經核原審已斟酌刑法第57條各款所列情狀
    而量刑未逾越法定刑度，且未濫用自由裁量之權限，並已說
    明不適用刑法第59條酌減其刑之理由，自不得遽指為違法。
    上訴人仍執前詞，指摘原判決之不當，並未依據卷內既有訴
    訟資料或提出新事證，指摘或表明第一審判決有何採證認事
    、用法或量刑等足以影響判決本旨之不當或違法，而構成應
    予撤銷之具體事由，依上開說明，本件上訴無具體理由而不
    合法定程式應予駁回，並不經言詞辯論為之。
據上論斷，應依刑事訴訟法第367條前段、第372條，判決如主文
。
中    華    民    國    99    年    2     月    9     日
                  刑事庭審判長法  官  謝志揚

                              法  官  張健河

                              法  官  林慶煙
以上正本證明與原本無異。
如不服本判決，應於收受送達後10日內向本院提出上訴書狀，其
未敘述理由者，並得於提起上訴狀後10日內向本院補提理由書（
均須按他造當事人之人數附繕本）「切勿逕送上級法院」。
告訴人或被害人如對於本判決不服者，應具備理由請求檢察官上
訴，其上訴期間之計算係以檢察官收受判決正本之日期為準。
中    華    民    國    99    年    2     月    9     日
                              書記官  林明智

司法院資訊處製作；財團法人民間司法改革基金會備份。
